【裁判字號】    97,上易,121
【裁判日期】    970617
【裁判案由】    交付房屋
【裁判全文】
臺灣高等法院臺中分院民事判決         97年度上易字第121號
上  訴  人  辛○○
訴訟代理人  熊賢祺律師
複代理人    乙○○
複代理人    丁○○
複代理人    丙○○
上  訴  人  甲○○
被上訴人    戊○○
訴訟代理人  張豐守律師
複代理人    吳莉鴦律師
上列當事人間請求交付房屋事件，上訴人對於中華民國97年1月
22日臺灣臺中地方法院96年度訴字第2942號第一審判決提起上訴
，本院於97年6月3日言詞辯論終結，判決如下：
    主  文
上訴駁回。
第二審訴訟費用由上訴人負擔。
    事實及理由
壹、被上訴人方面：
一、被上訴人起訴主張：
（一）坐落台中縣太平市○○段735、854之39地號土地（下稱系
      爭土地）及其上門牌號碼台中縣太平市○○路221巷3號之
      房屋（下稱系爭房屋）本為上訴人辛○○所有，因其積欠
      被上訴人債務新台幣（下同）680,000元，而於清償期屆
      至無法清償，被上訴人乃聲請查封拍賣系爭土地，上訴人
      辛○○遂於民國（下同）95年11月7日將系爭土地及房屋
      以680,000元之價格出售給被上訴人，以抵償積欠之債務。
（二）被上訴人與上訴人辛○○間之不動產買賣契約（系爭買賣
      契約）第13條約定，上訴人辛○○得於在96年8月10日前
      買回系爭土地與房屋，上訴人辛○○買回之價格須以同價
      款，再加上被上訴人所代繳之稅捐、費用等一併計算在內
      ，而稅捐及費用之數額則以收據為憑。故上訴人辛○○要
      買回系爭土地與房屋時，除應支付680,000元外，應另支
      付稅捐及費用計34,028元，是上訴人辛○○之買回價金為
      714,028元。上訴人辛○○雖於96年8月8日以存證信函表
      示要依系爭買賣契約第1條及第13條約定，為買回之意思
      表示，惟僅表示願意支付680,000元等情。被上訴人向台
      中縣太平市調解委員會申請調解，經調解委員會各於96年
      8月9日及8月20日進行調解，因兩造意見不一致，而調解
      不成立，有該調解不成立證明書在卷可按。是被上訴人與
      上訴人辛○○間之買回契約，因雙方無法達成合意而不成
      立。因買回契約效力之發生，以出賣人即買回人於買回期
      限內，提出買回價金，向買受人表示買回為要件。上訴人
      辛○○雖前以存證信函表示行使買回權，然並未於買回期
      限內提出買回價金，向買受人表示買回，是上訴人辛○○
      之買回，自不生效力。況上訴人辛○○願支付金額亦與契
      約之約定買回金額不符。
（三）系爭買賣契約第13條第3款約定，95年8月10日後，乙方（
      即辛○○）向甲方（即被上訴人）承租系爭房屋，另行訂
      立租賃契約。兩造依據該條款規定，委請曾代書代筆簽訂
      系爭房屋租賃契約，租賃期間自95年9月1日起至96年8月
      31日止，每月租金5000元，並約定被上訴人需提前解約，
      應於到期日前1個月通知上訴人辛○○。而上訴人辛○○
      於租賃期間，僅支付4,000元，上訴人辛○○違反租賃契
      約之約定。因被上訴人擬將系爭房屋收回自用，故依據系
      爭房屋租賃契約之約定，提前於96年1月3日以存證信函通
      知上訴人辛○○，欲將系爭房屋收回自用等情，有該存證
      信函在卷足憑。況租賃契約業已到期，被上訴人起訴請求
      上訴人辛○○返還系爭房屋，而上訴人辛○○亦未無給付
      租金，是兩造間就系爭房屋未成立不定期租賃。
（四）被上訴人與上訴人辛○○間之買回契約不成立，系爭房屋
      租賃契約業已消滅，故上訴人辛○○無權占有系爭土地與
      房屋，另上訴人甲○○對系爭房屋亦無合法占有權源。從
      而，被上訴人依據民法第767條之規定，本於所有權作用
      提出本訴，請求上訴人辛○○交還系爭土地與房屋，暨請
      求上訴人甲○○交還系爭房屋。
二、被上訴人於本院補充陳述：
    上訴人辛○○既未現實提出買回價金（即68萬元及相關稅捐
    ），自不生買回效力。至於上訴人甲○○並非買賣契約之當
    事人，而依系爭房地之買賣契約之約定，亦無約定可由第三
    人行使買回權，因此甲○○自無買回權利，如甲○○表示要
    買回系爭房地，戊○○自無同意之義務，是以縱甲○○之存
    款總數達70萬元以上，因甲○○無買回權可行使，亦不能因
    此即認辛○○有現實提出買回價金要買回系爭房地。
貳、上訴人方面：
一、上訴人則以：
（一）被上訴人曾借上訴人辛○○500,000元，每月利息15,000
      元，先預扣3個月利息，上訴人僅收到455,000元（計算式
      ：500,000元-45,000元=455,000元），因利息累積而應償
      還被上訴人680,000元之本息，被上訴人遂要求上訴人辛
      ○○以買賣之方式將系爭土地與房屋所有權移轉登記予被
      上訴人。上訴人辛○○依據系爭買賣契約之買回條款約定
      ，前於96年7月、8月間向被上訴人表示以680,000元買回
      系爭房屋與土地，上訴人嗣於96年8月8日以存證信函向被
      上訴人表示應買之意思表示，經台中縣太平市調解委員會
      調解未成立。上訴人辛○○已依據系爭買賣契約之規定向
      被上訴人行使買回權，被上訴人於收到上訴人辛○○之買
      回通知後，即應按照契約之規定以原價讓上訴人買回系爭
      房地，詎被上訴人未履行買回約款之義務，竟起訴請求上
      訴人返還系爭土地與房屋。
（二）買回權是否行使，係出賣人之權利，並非其義務。買回權
      為形成權，出賣人行使買回權，僅須以意思表示主張行使
      買回權，無須現實提出約定之買回價金。再者，當事人履
      行買回契約之義務，倘無其他約定，應適用第369條規定
      ，買賣標的物與價金同時為之，故買回人提出約定之買回
      價金，僅涉及買回契約之履行，其與買回契約是否發生效
      力無關。退步言，上訴人辛○○於買回期間屆滿前，表示
      願以680,000元買回系爭土地與房屋時，被上訴人並無提
      出任何之收據，遲至96年11月27日始提出相關稅捐證明為
      憑。故被上訴人未提出收據，應可認為係可歸責於被上訴
      人之事由。上訴人辛○○已準備給付680,000元予被上訴
      人，並表示如有稅捐證明，亦願意給付該款項，故買回契
      約應已生效。
（三）系爭房屋租賃契約之租賃期間自95年9月1日起至96年8月
      31日止，租賃期間屆滿後，上訴人辛○○迄今仍支付被上
      訴人租金，故被上訴人與上訴人辛○○依據民法第451條
      之規定，視為不定期限租賃契約。再者，上訴人辛○○業
      已行使買回權，是上訴人並非無權占有系爭土地與房屋。
二、上訴人於本院補充陳述：
（一）上訴人所行使之買回應認已經生效：
      上訴人當時準備68萬現金及要支付相關稅捐要給被上訴人
      ，亦表示若有稅捐證明願意給付該部分之款項，但被上訴
      人獅子大開口要求與一般交易之買賣規則所應支付稅款數
      倍以上的費用，表示不讓上訴人買回，故上訴人當時確有
      68萬元及合理稅捐要給被上訴人，被上訴人拒絕，故買回
      亦應認已經生效。
（二）上訴人以原審傳訊之證人及代書陳清池到庭之證稱：「是
      被告於7月份打電話找我說要買房子，我於7月及8月有到
      系爭房子處去看過，被告說他資金不足要找銀行貸款....
      後來8月10日（應是8月9日）兩造都有到場，被告說要按
      照契約以68萬買回，當時戊○○沒有開價，但她說68萬元
      她不賣。」而認，依證人陳清池之證詞可知，上訴人雖有
      要買回系爭房地之意思，但資金不足，需向銀行貸款給付
      ，又何來已「準備68萬現金要支付」之可能？惟查：
    1.證人陳清池只略言：「是被告於7月份打電話找我說要買
      房子... 上訴人說他資金不足要找銀行貸款... 」並未具
      體言稱上訴人係何時向其陳稱資金不足，則如何認定8月9
      日上訴人無「準備68萬元之現金要支付」之可能？被上訴
      人之認定，並無依據。
    2.此外，依本件契約書當中約定「乙方於95年8月11日至96
      年8月10日壹年期間內得以同價款買回，甲方所代繳之稅
      捐、費用一併補貼加價，以收據為憑。」上訴人於期間屆
      滿前表示願按照契約以68萬元（原價金）買回且亦願意一
      併補貼被上訴人所代繳的稅捐，當時被上訴人不肯提出之
      收據。表示不賣。本件顯然可歸責於被上訴人之拒絕上訴
      人行使買回權。
（三）上訴人提出同價款68萬元，行使買回權之同時，該買回契
      約便生效，至於稅捐多少或何時為最後期限必須履行之條
      款，為如何履行問題，並不因此影響該買回契約之生效。
參、原審經審酌兩造所提出之攻擊防禦方法後，認被上訴人與上
    訴人辛○○間就系爭土地與房屋之買回契約並未生效，而渠
    等間就系爭房屋亦無不定期之租賃關係存在。另上訴人甲○
    ○占有系爭房屋，其亦無合法之占有權源。準此，被上訴人
    依據系爭土地所有人之物上請求權與系爭房屋之事實上處分
    權，請求上訴人辛○○返還無權占有之系爭房屋與土地，暨
    請求上訴人甲○○返還無權占有之系爭房屋，為有理由，應
    予准許。上訴人不服第一審判決提起上訴，於本院上訴聲明
    為：原判決廢棄。上廢棄部分，被上訴人第一審之訴駁
    回。第一、二審訴訟費用由被上訴人負擔。如受不利之
    判決，上訴人願供擔保免於假執行。被上訴人於本院答辯聲
    明為：上訴駁回。訴訟費用由上訴人負擔。
肆、兩造不爭執之事實，本院採為判決之基礎：（見本院卷第72
    頁）
一、上訴人辛○○於94年8月11日起至95年8月10日止，陸續向被
    上訴人借款計680,000元，有該不動產買賣契約書在卷可稽
    （見原審卷第7至8頁）。
二、被上訴人與上訴人辛○○於95年12月間簽訂系爭買賣契約，
    上訴人辛○○將系爭土地與房屋以680,000元之價格售予被
    上訴人，並已移轉所有權與事實上處分權。被上訴人業已取
    得系爭土地之所有權與系爭房屋之事實上處分權，有該不動
    產買賣契約書（見原審卷第7至8頁）、土地登記第二類謄本
    （見原審卷第9至10頁）、上訴人戶籍謄本（見原審卷第65
    至66頁）．與台中縣稅捐稽徵處大屯分處房屋稅籍證明書（
    見原審卷第71至72頁）在卷可稽。
三、系爭買賣契約書第13條約定，上訴人辛○○自95年8月11日
    起至96年8月10日止，得以680,000元與被上訴人所繳納稅捐
    、費用（以收據為憑），買回系爭土地與房屋。
四、被上訴人與上訴人辛○○於96年8月9日與8月20日曾就系爭
    土地與房屋之買回，進行調解，然調解不成立，有調解不成
    立證明書在卷（見原審卷第11頁、第31至32頁）。
五、被上訴人與上訴人辛○○就系爭房屋有於95年10月1日簽訂
    房屋租賃契約，租期自95年9月1日起至96年8月31日止，租
    金係每月15日前繳付5,000元，有該房屋租賃契約書在卷可
    查（見原審卷第94頁至100頁）。此租賃契約業已終止，並
    無租賃契約默示更新之適用。
六、系爭房屋現由上訴人甲○○占有使用中。
伍、按稱買賣者，謂當事人約定一方移轉財產權於他方，他方支
    付價金之契約。當事人就標的物及其價金互相同意時，買賣
    契約即為成立。物之出賣人，負交付其物於買受人，並使其
    取得該物所有權之義務。民法第345條及第348條第1項分別
    定有明文。
（一）按違章建築之讓與，雖因不能為移轉登記，而無法為不動
      產所有權之讓與，但受讓人與讓與人間如無相反之約定，
      應認為讓與人已將該違章建築之事實上處分權讓與受讓人
      （參照最高法院85年度台上字第51號判決）。再者，違章
      建築物雖無法至地政機關辦理所有權登記，惟其為財產權
      ，自得為交易之標的物，最高法院48年台上字第1812號、
      50年台上字第1236號分別著有判例。職是，系爭房屋未辦
      理保存登記，被上訴人依據買賣關係所取得之權利，並非
      物權法之所有權，其為事實上之處分權。
（二）被上訴人主張上訴人辛○○於94年8月11日起至95年8月10
      日止，陸續向被上訴人借款計680,000元，故被上訴人與
      上訴人賴幸湄於95年12月間簽訂系爭買賣契約，上訴人辛
      ○○將系爭土地與房屋以680,000元之價格出售予被上訴
      人，並已移轉土地所有權與房屋事實上處分權等事實，業
      據被上訴人提出不動產買賣契土地登記第二類謄本（見原
      審卷第9至10頁）、上訴人戶籍謄本（見原審卷第65至66
      頁）及台中縣稅捐稽徵處大屯分處房屋稅籍證明書（見原
      審卷第67頁）等件為證。上訴人就此不爭執，堪信為真實
      。從而，上訴人辛○○因向被上訴人借款680,000元，渠
      等約定以借款充作購買系爭土地與房屋之價金，被上訴人
      依據買賣關係取得系爭土地之所有權與系爭房屋之事實上
      處分權至明。
陸、被上訴人戊○○與上訴人賴幸湄就系爭不動產所訂之買回約
    定，是否業已生效？
一、按出賣人於買賣契約保留買回之權利者，得返還其所受領之
    價金，而買回其標的物。前項買回之價金，另有特約者，從
    其特約。民法第379條第1項、第2項定有明文。再者，買回
    契約效力之發生，以出賣人即買回人於買回期限內，提出買
    回價金，向買受人表示買回為要件，倘出賣人僅於買回期限
    內，向買受人表示買回其原出賣之不動產，並未將約定之買
    回價金提出，則買回契約並未發生效力，最高法院79年台上
    字第2231號著有判例。被上訴人主張上訴人辛○○向被上訴
    人表示買回系爭土地與房屋時，未依約定提出買回價金，故
    買回契約未生效等語。上訴人抗辯稱買回契約之生效，僅需
    有買回之意思表示即可，縱使應現實提出價金，惟被上訴人
    未提供相關之單據，導致上訴人辛○○無法提出約定之款項
    云云。
二、所謂買回者，係指買賣雙方當事人，就買賣標的物再為買賣
    之契約，而出賣人與買受人為之互相對換。依據系爭買賣契
    約第13條約定，上訴人辛○○得於在96年8月10日前向被上
    訴人買回系爭土地與房屋，上訴人辛○○買回之價格須以同
    價款，再加上被上訴人所代繳之稅捐、費用等一併計算在內
    ，而稅捐及費用之數額則以收據為憑，此有系爭買賣契約書
    附卷可稽（見原審卷第7至8頁），復為兩造所不爭執。因此
    ，系爭買賣契約有買回約款之存在，買回契約已合法成立。
    系爭買賣契約有保留上訴人辛○○買回系爭土地與房屋之權
    利，故上訴人辛○○自得於96年8月10日前行使買回權。
三、按地價稅之納稅義務人為土地所有權人。土地為有償移轉者
    ，原所有權人為增值稅納稅義務人，土地稅法第3條第1項第
    1款與第5條第1項第1款分別定有明文。依據系爭買賣契約第
    13條約定，買回系爭土地與房屋之價金，係原買賣價款680,
    000元，再加上被上訴人所代繳之稅捐與費用，該稅捐及費
    用之數額以收據為憑。是上訴人辛○○為系爭土地之土地稅
    與土地增值稅納稅義務人，參諸被上訴人提出之收據，其有
    替上訴人辛○○代繳土地增值稅18,921元與95年地價稅495
    元，此有繳款書為證（見原審卷第71至72頁），繳款書記載
    之納稅義務人為顏小芬，其為上訴人辛○○之原名，此可參
    戶籍謄本為證（見原審卷第65頁）。是被上訴人替上訴人辛
    ○○代繳土地增值稅與地價稅部分，自應列入買回價金之內
    。
四、按買賣契稅，應由買受人按契約所載價額申報納稅，契稅條
    例第4條定有明文。被上訴人雖主張其另支出契稅2,262元（
    見原審卷第71頁）、鑑估費3,210元（見原審卷第73頁）、
    複丈費800元（見原審卷第74頁）、抵押權設定費960元（見
    原審卷第74頁）及本件裁判費7,380元（見原審卷第11頁）
    等稅捐與費用。因被上訴人為系爭房屋之買受人，本應自行
    負擔契稅之繳納，其不得向上訴人辛○○請求契稅。至於其
    餘費用之支出部分，本院審酌該等費用之性質，並非系爭買
    賣契約所應支付之費用，故不得列入買回之價金內。從而，
    本件買回價金為699,416元（計算式：原價金680,000元＋土
    地增值稅18,921元＋地價稅495元）。
五、依最高法院79年度台上字第2231號判例意旨，認為買回契約
    之生效，以出賣人於買回期限內，提出買回價金，向買受人
    表示買回為要件，其性質為要物行為，並非僅單純之意思表
    示，即生買回之效力。上訴人辛○○雖前曾於96年8月8日以
    存證信函向被上訴人表示應買之意思表示，嗣經台中縣太平
    市調解委員會調解未成立。此有卷附太平郵局第484號存證
    信函（見原審卷第29頁）、太平市調解委員會通知書（見原
    審卷第31頁）及調解不成立證明書（見原審卷第11頁）等件
    為證。然上訴人辛○○僅向被上訴人為買回之意思表示，未
    現實提出買回價金，且上訴人辛○○於存證信函中係表示願
    以同價款買回，顯與系爭買賣契約所訂之買回條件不符，應
    認本件買回契約尚未生效。
六、至於上訴人辛○○雖抗辯稱被上訴人未提出收據，故其無法
    現實提出價金云云。關於被上訴人第一次調解時未出具稅捐
    收據部分，固據證人庚○○證述在卷（本院卷第42頁），並
    為被上訴人所不爭執，然證人即代書陳清池到庭結證稱：上
    訴人辛○○於95年7月間有委請其處理系爭土地與房屋買賣
    事宜，其於7月與8月間有至系爭土地與房屋，上訴人辛○○
    同意680,000元之價金買回，不願另行負擔稅捐與費用，故
    被上訴人與上訴人辛○○未簽訂再買賣契約等語。兩造就證
    人陳清池之證言均不爭執（見原審卷第59頁）。自證人之證
    詞可知，上訴人辛○○雖有向被上訴人為買回之意思表示，
    惟其僅願意支付原買賣價金680,000元予被上訴人，不同意
    另行負擔被上訴人所代繳之稅捐與費用，此與上訴人辛○○
    96年8月8日所寄予被上訴人之存證信函內容相符。職是，上
    訴人辛○○縱使於買回期限內為買回之意思表示，然其所出
    之價金，明顯與買回約款不符。另依證人陳清池結證稱：系
    爭土地與房屋買賣所需之稅捐、費用，得依據一般交易之買
    賣規則，具體計算出其確實之數額等語（見原審卷第60頁）
    。從證人之證詞知悉，縱使被上訴人未提出相關之收據，以
    供上訴人辛○○參考計算其應支付之買回價金。然上訴人可
    委請專業代書或查詢土地稅法之有關稅率規定，自得明確計
    算出被上訴人已代繳之稅款，並非難事。
七、再查第二次調解時，被上訴人已提出稅捐單據，此經證人己
    ○○於本院準備程序證稱：「（協調時戊○○有無準備繳稅
    的證明單據？）第二次協調，戊○○有拿出繳稅的證明」「
    （戊○○已經拿出繳納款的證明，為何上訴人還是不買？）
    許先生說超過70萬元他們就不買了」「（這次【第二次】有
    無看到他們拿錢或拿票出來？）均沒有」「（調解時調解會
    主席是否曾叫上訴人至少要拿2萬元出來作訂金？）調解會
    主席有這樣講，但是上訴人並沒有任何的動作或反應」等語
    （本院卷第41頁）。雖上訴人辛○○於本院準備程序中陳稱
    買回價金是甲○○準備的，當時沒有看到錢，但是叔叔（即
    上訴人甲○○）說錢已經準備好了，在存摺裡面等語（見本
    院卷第72頁），並提出存摺為證（本院卷83至88頁），然查
    上訴人甲○○亦自陳調解當時伊並未領出現金，辛○○亦未
    準備70萬元等語（本院卷第70頁背面），綜上，上訴人甲○
    ○並未將買回價款提出，或提出其存摺，於調解會時亦未表
    示其存摺內已準備好買回價金，隨時可提出，甚至於調解會
    主席建議至少先付2萬元定金時，亦未提出定金，益證上訴
    人辛○○確實未於買回期限內現實提出買回價金，其買回自
    不生效力。況本件系爭房地之買賣契約之當事人為上訴人辛
    ○○及被上訴人戊○○，並無約定可由第三人行使買回權，
    因此有權買回者僅上訴人辛○○，上訴人甲○○亦無權行使
    買回權，如上訴人甲○○表示要買回系爭房地，戊○○自無
    同意之義，是以縱甲○○之存款總數達70萬元以上，因甲○
    ○無買回權可行使，亦不能據此即認辛○○有現實提出買回
    價金，可買回系爭房地。
八、綜上，本件買回約款未生效，上訴人辛○○行使買回權行使
    期限為96年8月10日，迄今已逾多時，是上訴人辛○○抗辯
    稱其已行使買回權，故有權占有系爭土地與房屋云云，依法
    無據。
柒、按租賃期限屆滿後，承租人仍為租賃物之使用收益，而出租
    人不即表示反對之意思者，視為以不定期限繼續契約，民法
    第451條定有明文。是出租人於租期屆滿後，須即表示反對
    續租之意思，始生阻止續租之效力。其意在防止出租人於租
    期屆滿後，明知承租人就租賃物繼續使用收益而無反對之表
    示，事後任意主張租賃關係消滅，使承租人陷於不利。為使
    法律關係明確，出租人亦得於租期屆滿前，事先表示反對之
    意思存在或為終止租賃契約之意思表示。從而，當事人於簽
    訂租賃契約之際，訂明續租應另訂契約者，應有阻止續約之
    效力，最高法院55年台上字第276號著有判例。被上訴人主
    張上訴人僅給付4,000元租金，被上訴人除已終止系爭房屋
    租賃契約外，系爭房屋租賃契約已於96年8月31日到期，被
    上訴人並起訴請求上訴人返還系爭土地與房屋，是被上訴人
    並無再續租上訴人辛○○之意思等語。上訴人抗辯稱被上訴
    人與上訴人辛○○就系爭房屋有租賃契約存在，上訴人迄今
    均有支付租金，故有不定期限租賃關係存在云云。是本院自
    應審究上訴人辛○○繼續對系爭土地與房屋使用收益，是否
    會成立不定期之租賃關係。經查：
（一）被上訴人與上訴人辛○○就系爭房屋前於95年10月1日簽
      訂系爭房屋租賃契約，租期自95年9月1日起至96年8月31
      日止，租金係每月15日前繳付5,000元，此有上訴人提出
      之房屋租賃契約書為證（見原審卷第94至100頁），並為
      被上訴人所不爭執（見原審卷第91至92頁）。從而，系爭
      房屋租賃契約定有期限，其租賃關係至96年8月31日止，
      其已屆滿而消滅，上訴人辛○○於租賃關係消滅後，自應
      返還系爭房屋予被上訴人。
（二）至於上訴人固抗辯稱其迄今均有支付租金云云，惟被上訴
      人否認之（見原審卷第59頁），上訴人亦未舉證以實其說
      ，是上訴人之該抗辯，不足為憑。退步言，縱使上訴人辛
      ○○迄今仍有支付租金屬實，惟參諸系爭房屋租賃契約第
      4條第5項約定，系爭房屋欲續租，必須經被上訴人同意等
      情，故被上訴人與上訴人辛○○於簽訂系爭房屋租賃契約
      之際，其已訂明續租應另訂契約者，自有阻止續約之效力
      。被上訴人於96年10月29日起訴請求上訴人返還系爭土地
      與房屋，被上訴人無再將系爭房屋續租上訴人辛○○之意
      思甚明，縱使上訴人辛○○繼續對系爭土地與房屋使用收
      益，亦不成立不定期之租賃關係。
捌、按所有人對於無權占有或侵奪其所有物者，得請求返還之，
    民法第767條前段定有明文。被上訴人為系爭土地所有人與
    系爭房屋之事實上處分權人，被上訴人與上訴人辛○○間就
    系爭土地與房屋之買回契約並未生效，而兩造於二審程序中
    亦不爭執渠等間就系爭房屋之租約業已終止，並無租賃契約
    默示更新之情形存在。則上訴人甲○○占有系爭房屋，當無
    合法之占有權源。準此，被上訴人依據系爭土地所有人之物
    上請求權與系爭房屋之事實上處分權，請求上訴人辛○○返
    還無權占有之系爭房屋與土地，暨請求上訴人甲○○返還無
    權占有之系爭房屋，為有理由，應予准許。上訴人所辯均為
    無可取。是則原審判命上訴人交還系爭土地及房屋，於法並
    無不合。上訴意旨指摘原判決不當，求予廢棄改判，為無理
    由，應予駁回其上訴。
玖、本件事證已明，兩造其餘主張及攻擊防禦方法與本件判決結
    果不生影響，不予一一論述，附此敘明。
據上論結，本件上訴為無理由，依民事訴訟法第449條第1項、第
78條、第85條第1項前段，判決如主文。
中    華    民    國    97    年    6     月    17    日
                  民事第二庭    審判長法  官  邱森樟
                                      法  官  謝說容
                                      法  官  蔡秉宸
以上正本係照原本作成。
不得上訴。
                                      書記官  洪麗華
中    華    民    國    97    年    6     月    18    日
                                                      Ａ


司法院資訊處製作；財團法人民間司法改革基金會備份。
